臺灣板橋地方法院刑事判決　　　　　　　　　　　　　九十三年度自緝字第一一號
　　自　訴　人　乙○○
　　被　　　告　甲○○
右列被告因詐欺等案件，經自訴人提起自訴，本院判決如左：
    主  文
甲○○無罪。
    理  由
一、自訴意旨略稱：被告甲○○與鄒福華於民國九十一年十一月間，基於共同詐騙金
    錢之犯意，由鄒福華持以被告甲○○為發票人，付款人均為日盛國際商業銀行內
    湖分行、面額均為新臺幣（下同）十萬元、且已列入拒絕往來不能兌現之支票共
    七紙 (發票日分別為：九十一年十二月十八日九十一年十二月三十一日九
    十一年十二月三十一日九十二年一月一日九十二年一月五日九十二年一月
    五日九十二年一月五日），以緊急調借之名向自訴人詐欺，鄒福華除在上開七
    紙支票上背書外並連同
    向自訴人詐得七十萬元。嗣上開七紙支票經屆期提示均遭退票，經自訴人追討，
    被告甲○○、鄒福華已逃匿無蹤。被告甲○○以向自訴人詐欺犯罪之所得七十萬
    元，投資迪士特科技有限公司（以下簡稱迪士特公司），該公司總資本額為二百
    萬元，嗣隱匿、寄藏於黃紫霞、李莉華名義為負責人的迪士特公司。被告甲○○
    詐得上述金錢後，不僅於民事訴訟中拒不到庭，自訴人聲請臺灣士林地方法院強
    制執行，亦因被告甲○○逃匿無從執行。被告甲○○於受強制執行之際，意圖損
    害自訴人之債權，而處分、隱匿其財產於其獨資所設之迪士特公司，規避執行，
    因認被告甲○○涉有刑法第三百四十條之常業詐欺罪嫌、第三百五十六條之損害
    債權罪嫌及洗錢防制法之洗錢罪嫌。
二、訊據被告甲○○堅決否認有何犯行，辯稱：伊有交付十幾張空白支票給鄒福華，
    鄒福華說他要用的話，他會軋，就是借他用的意思，伊不知鄒福華拿支票向自訴
    人借錢的事，伊從來沒見過自訴人等語。
三、按犯罪事實應依證據認定之，無證據不得認定犯罪事實，刑事訴訟法第一百五十
    四條第二項定有明文。經查：
  (一)本件自訴人執有以被告甲○○為發票人，並由鄒福華背書，均以日盛國際商業銀
    行內湖分行為付款人，面額均為十萬元之支票共七紙 (發票日分別為：九十一
    年十二月十八日九十一年十二月三十一日九十一年十二月三十一日九十二
    年一月一日九十二年一月五日九十二年一月五日九十二年一月五日，票號
    分別為：ＣＣ0000000ＣＣ0000000ＣＣ0000000
    ＣＣ0000000ＣＣ0000000ＣＣ0000000ＣＣ000
    0000），經自訴人向臺灣士林地方法院起訴請求被告甲○○、鄒福華給付票
    款，亦獲勝訴判決確定等情，固有支票影本七件、退票理由單影本七件及臺灣士
    林地方法院九十二年度士簡字第五六六號、九十二年度湖小字第二五二號民事判
    決影本各一件、民事判決確定證明書影本二件在卷可稽。惟按執票人取得票據之
    可能原因甚多，非僅執票人借款予發票人或背書人一端，故不得以僅以自訴人取
    得支票，即認背書人鄒福華有向其借款。況且，即便鄒福華有出面向自訴人借款
    之事實，亦非即得認定係向自訴人詐欺，尤其，據自訴人陳述其係將款項交付予
    鄒福華，而非被告甲○○，從而，僅憑被告甲○○係上開七紙支票之發票人此一
    事實，實無從遽而推論被告甲○○有向自訴人詐欺取財之犯行。自訴人僅以被告
    甲○○係上開七紙支票之發票人乙節，未提出其他積極證據，即指被告甲○○有
    參與詐欺取財犯行云云，殊嫌無據。
  (二)何況，依卷附之被告甲○○在日盛國際商業銀行內湖分行之000000000
    號支存帳戶之交易往來明細表，顯示該帳戶所開立之支票於九十一年十一月間仍
    有多張支票兌付，換言之，自訴人指：鄒福華於九十一年十一月間持以被告甲○
    ○為發票人、不能兌現之上開七紙支票，以調借之名向伊詐欺云云，亦屬無憑。
  (三)按刑法第三百五十六條之損害債權罪，係指債務人於將受強制執行之際，基於損
    害債權人債權之意圖，而毀壞、處分或隱匿其財產而言，故必以債務人毀壞、處
    分或隱匿財產之行為，係出於損害債權之意圖，且係於債權人已取得強制執行法
    第四條第一項所定之執行名義後為之，始得成立。經查，本件自訴人向臺灣士林
    地方法院起訴請求被告甲○○、鄒福華給付票款，已獲勝訴判決，有卷附之臺灣
    士林地方法院九十二年度士簡字第五六六號、九十二年度湖小字第二五二號民事
    判決影本各一件可稽，前開二件民事判決（均得假執行）之時間分別在九十二年
    六月二十三日、九十二年七月二十二日，即自訴人取得執行名義之時間在九十二
    年六月二十三日、九十二年七月二十二日。然查，被告甲○○登記為迪士特公司
    董事之時間乃是在九十一年十月三十日，又迪士特公司嗣後變更登記董事為黃紫
    霞之時間則是在九十二年一月十三日，有自訴人提出之迪士特公司變更登記表影
    本各一件在卷可按，從而，不論是被告甲○○登記為迪士特公司董事之時間，或
    是迪士特公司嗣後變更登記董事為黃紫霞之時間，均在自訴人取得執行名義之前
    ，被告甲○○應不成立自訴人所指之損害債權犯行。
  (四)本件自訴人指訴被告甲○○犯常業詐欺罪乃屬無據，已如前述，被告甲○○自無
    洗錢防制法第二條第一款所指掩飾或隱匿因自己重大犯罪所得財物或財產上利益
    之情事，無成立洗錢防制法第九條第一項罪嫌之餘地。此外，復查無其他積極證
    據足資證明被告甲○○有何自訴人所指常業詐欺、損害債權、洗錢之情事，不能
    證明被告甲○○犯罪，自應依法諭知無罪之判決。
據上論斷，應依刑事訴訟法第三百四十三條、第三百零一條第一項，判決如主文。
中　　　華　　　民　　　國　　九十三　　年　　　十　　　月　　　五　　　日
                                  臺灣板橋地方法院刑事第十五庭
                                      審判長法  官  王  屏  夏
                                            法  官  陳  鴻  清
                                            法　官  戴  嘉  清
右正本證明與原本無異
如不服本判決應於送達後十日內向本院提出上訴狀
                                            書記官  許  千  士
中　　　華　　　民　　　國　　九十三　　年　　　十　　　月　　　五　　　日
